臺灣士林地方法院民事裁定
110年度事聲字第68號
異  議  人  三五化學工廠股份有限公司


法定代理人  
即  清算人  黃幸姿  
相  對  人  黃陳金葉

代  理  人  黃秀禎律師
            宋明潭律師
上列相對人因異議人呈報清算人事件，聲請閱覽卷宗，異議人不
服本院司法事務官於民國110年8月9日所為之110年度司聲字第27
5號裁定，提出異議，本院裁定如下：
    主  文
異議駁回。
    理  由
一、本件相對人主張其因繼承取得配偶黃銘水就異議人公司之投
    資額，而為異議人公司之股東，卻不知異議人向本院陳報黃
    幸姿為清算人辦理清算，為明清算進行情形，自有查閱異議
    人呈報清算人事件卷宗資料等情，經本院司法事務官審核後
    ，以110年度司聲字第275號裁定許可相對人閱覽本院110年
    度司司字第138號、109年度司司字第424號呈報清算人事件
    （下稱系爭事件）之卷宗（下稱原裁定）。
二、當事人對於司法事務官處理事件所為之終局處分，得於處分
    送達後10日之不變期間內，以書狀向司法事務官提出異議；
    依本編規定，應提出異議而誤為抗告者，視為已提出異議，
    民事訴訟法第240條之4第1項前段、第495條後段定有明文。
    異議人對於原裁定聲明不服，應以異議方式為之，其提起抗
    告，依上開規定，視為已經提出異議。
三、異議意旨略以：相對人已於109年8月10日出具股份拋棄聲明
    書，拋棄在異議人公司所有全部股權，並已於同日將該聲明
    書送交異議人公司，則自斯時起，相對人已經喪失異議人公
    司股東身分，而非系爭事件之法律上利害關係人，自不得閱
    覽系爭事件卷宗，為此提出異議，求予廢棄原裁定等語。
四、當事人得向法院書記官聲請閱覽、抄錄或攝影卷內文書，或
    預納費用聲請付與繕本、影本或節本；第三人經當事人同意
    或釋明有法律上之利害關係，而為前項之聲請者，應經法院
    裁定許可；釋明事實上之主張者，得用可使法院信其主張為
    真實之一切證據。但依證據之性質不能即時調查者，不在此
    ，民事訴訟法第242條第1項、第2項、第284條定有明文。又
    按證明與釋明在構成法院之心證上程度未盡相同，所謂證明
    者，係指當事人提出之證據方法，足使法院產生堅強之心證
    ，可以完全確信其主張為真實而言，與釋明云者，為當事人
    提出之證據未能使法院達於確信之程度，僅在使法院得薄弱
    之心證，信其事實上之主張大概為如此者有間，二者非性質
    上之區別，乃分量上之不同（最高法院102年度台抗字第60
    號裁定意旨參照）。
五、經查：
　㈠相對人主張其因繼承黃銘水，而成為異議人公司之股東等情
    ，業已提出戶籍謄本、遺產稅免稅證明書等影本資料存卷可
    查，依上揭證據，已足使本院就相對人主張之事實得薄弱之
    心證，信其主張大致為如此。又倘相對人係異議人公司之股
    東，則異議人公司應否清算、清算人之選任、清算完結與否
    等事項關乎其股東權益，自可認相對人就其與系爭事件之法
    律上利害關係已為釋明。
　㈡至異議人雖提出有相對人簽名、蓋章之股份拋棄聲明書（見
    事聲卷第18頁），主張相對人已經拋棄在異議人公司之全部
    股份。然相對人否認上開股份拋棄聲明書係其所為（見事聲
    卷第34頁）；此股份拋棄聲明書之真偽，復非本院依兩造所
    提證據所得即時調查，則此核係異議人公司股權分配認定之
    實體事項問題，不足動搖相對人就系爭事件法律上利害關係
    所為釋明。至異議意旨主張相對人於黃銘水死亡前對黃銘水
    財產所為處分，更與相對人是否仍為異議人公司股東無關，
    無從影響本件判斷之結果。
　㈢綜前，本件相對人已經釋明與系爭事件之法律上利害關係，
    異議意旨所舉證據，不足動搖相對人所為釋明。原裁定准許
    相對人閱覽系爭事件卷宗之聲請，於法並無違誤。異議意旨
    指摘原裁定不當，求予廢棄，非有理由，應予駁回。
六、爰裁定如主文。
中　　華　　民　　國　　110 　年　　10　　月　　29　　日
                  民事第四庭法  官  江哲瑋
以上正本係照原本作成。
如對本裁定抗告，應於裁定送達後10日內向本院提出抗告狀，並
繳納抗告費新臺幣1,000 元。
中　　華　　民　　國　　110 　年　　11　　月　　1 　　日
                            書記官  張祐誠